臺灣臺中地方法院民事判決　　　　　　 96年度家訴字第396號
原　　　　告　乙○○
被　　　　告　甲○○
兼法定代理人　丙○○
上列當事人間確認親子關係不存在事件，本院於民國九十六年十
二月七日言詞辯論終結，判決如下：
    主      文
確認原告與被告甲○○間之親子關係不存在。
訴訟費用由被告負擔。
    事實及理由
一、按親子關係事件，與社會公益有關，當事人處分主義應受限
    制，故民事訴訟法規定關於認諾及自認或不爭執事實效力之
    規定，於親子關係事件，不適用之，此觀民事訴訟法第五百
    九十四條規定自明。是被告就本件訴訟為認諾及訴訟上自認
    或不爭執事實，不生訴訟上效力，自不得據此即為原告勝訴
    之判決，合先敘明。
二、原告主張：原告與被告丙○○於民國九十四年十二月十日結
    婚，因誤認被告甲○○為非婚姻期間所生之親生子，遂於九
    十五年八月二十五日向戶政機關辦理準正，登記為長子。嗣
    原告與被告丙○○於九十六年十月二十二日離婚，被告丙○
    ○坦承原告非被告甲○○之生父，且雙方於九十六年十一月
    間前往檢驗所採樣鑑定親子關係之結果，亦排除原告與被告
    甲○○之親子關係。兩造間既無真實血緣關係，為此提起本
    訴等語。並聲明：如主文所述。
三、被告則以：被告甲○○確實不是被告丙○○與原告所生子女
    ，原告不是被告甲○○之親生父親等語。
四、原告主張之事實，業據提出戶籍謄本二份及離婚協議書影本
    、科妍生物科技股份有限公司親子鑑定報告書各乙份為證。
    依上開鑑定報告書所載：「根據D3S1358、VWA、FGA、D18S5
    1、D21S11、D8S1179、D7S820、D13S317、D5S818、D16S539
    、CSF1PO、TPOX、THO1、D2S1338、D19S433等DNA基因位點
    之分析結果，可以排除乙○○與甲○○之親子關係」等語。
    參酌現代生物科學發達，醫確學技術進步，以ＤＮＡ基因圖
    譜定序檢驗方法鑑定子女之血統來源之精確度已達百分之九
    十九點八以上，且被告到庭對上開事實均不爭執，是衡之上
    情，足證被告甲○○應非被告丙○○自原告受胎所生，其情
    至明，自堪認原告之主張為真實。
五、按確認法律關係成立或不成立之訴，非原告有即受確認判決
    之法律上利益，不得提起之，民事訴訟法第二百四十七條第
    一項前段定有明文。所謂即受確認判決之法律上利益，係指
    法律關係之存否不明確，致原告在私法上之地位有受侵害之
    危險，而此項危險得以對於被告之確認判決除去之者（最高
    法院二十七年度上字第三一六號判例著有明文）。復按非婚
    生子女，其生父與生母結婚者，視為婚生子女，民法第一千
    零六十四條定有明文。民法第一千零六十四條規定，非婚生
    子女其生父與生母結婚者，視為婚生子女，亦即非婚生子女
    ，因其生父母嗣後結婚，在法律上當然視為婚生，故如嗣後
    發現其與生父間並無血緣關係，可由該子女、生母、生父或
    其他有利害關係之第三人，隨時提起確認親子關係不存在之
    訴，以除去其不實之親子關係（最高法院六十二年第三次民
    事庭會議決議及七十一年三月司法院司法業務研究會第一期
    研究參照）。復按確認親子關係存否之訴，雖以事實上血緣
    為基礎，惟係以法律上之父母子女地位是否存在為訴訟標的
    ，並非純然就事實為確認，故倘有確認之利益，非不得提起
    確認之訴。又因虛偽之出生登記，為更正戶籍上之記載，依
    戶籍法第二十四條及內政部頒布之戶籍登記錯誤申請更正處
    理要點第四點之規定，向戶政事務所申請更正登記時，須憑
    法院判決書、裁定書、認證書及檢察署處分書等始得辦理。
    本件戶籍登記將原告虛偽登記為被告甲○○之父，已如前述
    ，是因戶籍之錯誤登記，致雙方間原有之親子關係所生之扶
    養、繼承等私法上權利存否發生不明確、混亂，此等法律關
    係有無即有不安之狀態，而此不安之狀態得以確認判決除去
    ，自得認本訴有確認利益。再參酌前揭事證所示，亦足認原
    告主張其與被告甲○○間之親子關係不存在為真實無訛，從
    而，原告之請求，於法尚無不合，應予准許。
六、訴訟費用負擔之依據：民事訴訟法第七十八條、第八十五條
    第一項前段。
中　　華　　民　　國　　96　　年　　12　　月　　21　　日
                  家事法庭      法　官　簡賢坤
以上正本係照原本作成。
如對本裁定抗告，須於裁定送達後二十日內向本院提出抗告狀（
須附繕本）。
中　　華　　民　　國　　96　　年　　12　　月　　21　　日
                    　　　　　　書記官　林錦源
